臺灣臺北地方法院民事判決　　　　　　　　　　　　　　九十二年度訴字第五四號
　　原　　　告　環華工業股份有限公司
　　法定代理人　戊　○
　　訴訟代理人　乙○○律師
　　被　　　告　易昭工程有限公司
　　法定代理人　甲○○
　　訴訟代理人　李金澤律師
　　複代理人　　丙○○
右當事人間請求給付貨款事件，本院於九十三年二月二十日言詞辯論終結，判決如下
：
    主  文
原告之訴及其假執行之聲請均駁回。
訴訟費用由原告負擔。
    事  實
甲、原告方面
壹、聲明：
一、被告應給付原告新台幣（下同）五十二萬五千五百一十八元，及自起訴狀繕本送
    達翌日起至清償日止，按年利率百分之五計算之遲延利息。
二、原告願供擔保請准宣告假執行。
貳、陳述：
一、緣被告於民國九十年九月十三日與原告簽立動產買賣書（下稱系爭合約），向原
    告訂購如系爭合約附表所列直管與彎頭等材料，以供被告所承攬施作之西藏路地
    下停車場工程所需，嗣後因被告工程設計有所改變，並未按照原合約訂購材料訂
    貨，另改訂其它之貨材，經結算被告所訂之追加貨料，共計為新台幣（下同）五
    十二萬五千五百一十八元，原告催請清償，被告卻以系爭合約書有載工程包價與
    責任承攬等文字，故屬總價承包，原告即不能再向被告請求追加之工程材料云云
    ，作為拒絕付款之藉口。然系爭合約明載係屬買賣合約，原告僅賣予合約附表之
    貨材予被告，施工部份係由被告另行覓工施作，兩造之間本為買賣關係與被告所
    稱總價承包之承攬關係，尚有不同。
二、關於兩造於系爭合約配合中，相關之發票、付款明細與送貨單等資料，為被告所
    不爭執。本件合約於約首即明揭係為器材買賣合約，且於合約附件有以報價單載
    列出售貨物之貨名、單價和數量，即明買賣標的有明確之約定；按被告以該合約
    中有規定「本合約為責任承攬全部包價計新台幣貳佰壹拾陸萬捌仟元整含稅（詳
    附表工程報價單）除合約說明及圖說外另乙方應繳納之印花稅、所得稅其他各種
    稅捐及報驗相關機關審查核覆所需費用均已包括在全部包價內，均由乙方（即原
    告）自理。」，辯稱本件係屬工程承攬關係，且為總價發包型態，故認其他增加
    費用皆應由原告負擔云云。惟上開合約條款僅約定附表貨物之總價金和附含稅捐
    、報驗費用而已，並無總價承攬之約定，被告曲解合約藉以卸責；被告僅向原告
    訂購貨物，原告逕依其所訂，將貨物送至被告之工地，由被告自行僱工施作，原
    告並未參與工程施工，被告片面指稱本件係屬總價發包之工程承攬，顯與工程實
    務習性有異。被告另予辯稱本件工程係由原告負責施工，故請求之金額實為附含
    施工款，原告予以否認，被告就其利於己之陳述應負舉證責任。
三、按「買受人對於出賣人有交付約定價金及受領標的物之義務。」民法第三百六十
    七條有所明文，被告既向原告訂購五十二萬五千五百十八元之追加貨材，即應負
    付款之責，則原告本得引用上開買賣規定請求被告給付貨款。
四、被告提出付款明細表中第五筆銷售金額二十三萬五千五百二十四元部份，第六筆
    銷售金額十五萬元部分，原告均未無收到該項票據與款項；第八筆銷售金額一十
    四萬一千六百元部份係訴外人丁○○前來換票，與交易無關；第十筆銷售金額為
    四十二萬一千一百二十三元部份，則係被告與訴外人利達空調股份有限公司（下
    稱利達公司）間原報價為四十四萬八千二百八十八元之訂購合約，後經追加減為
    上開金額之款項，委與本件合約無關，因原告與利達公司為關係企業，二家公司
    之會計事項皆由同一會計處理，被告亦明知此事，卻於本件訴訟，逕將其與利達
    公司之往來混入本件，以達延遲訴訟之目的，委有可議。
參、證據：提出動產買賣合約書暨報價單、付款明細、統一發票、送貨單、台北金南
    郵局第五一○號存證信函、利達公司報價單等為證，並聲請訊問證人詹媛淑。
乙、被告方面
壹、聲明：
一、原告之訴駁回；若受不利益判決，願供擔保免予假執行。
貳、陳述：
一、本件工程係由原告負責供應空調系統、鐵皮風門及所需之一切材料零配件，組裝
    工作則由訴外人利達公司負責組裝。原告雖提出發票主張被告工程設計改變，另
    改訂其它貨材，追加貨料總價計五十二萬五千五百一十八元，惟依兩造所簽合約
    書工程包價訂明：「本合約為責任承攬，全部包價計新台幣貳佰拾陸萬捌仟元」
    ，雖原告所提出之報價單上僅載物料之價格，實際系爭動產買賣契約書連同工程
    施作部分，均由原告出面與被告簽訂，故於該買賣契約內明定責任承攬，且該工
    程之材料貨款及施工款經被告簽發支票後，均由原告收受，故所謂責任承攬係指
    該工程所須材料均必須由原告提供，除非有變更設計追加工程外，原告自不負給
    付合約約定以外金額之義務。然本件合約並無所謂追加，設計圖亦未曾變更設計
    ，原告請求追加材料費，已逾越合約總包價，自屬乏據，被告並已將原告就本件
    請求貨款所開具之發票退還予原告。
二、依原告所提出之發票資料及付款明細表所列，其請求金額為二百九十九萬四千二
    百零五元，被告付款金額為二百四十六萬八千六百八十七元，然本件工程被告已
    給付原告計三百四十一萬八千一百一十元，其早已超過原告所得請求之金額，雖
    原告另稱依被告所提環華付款明細表所載四筆票款，或其並未收受，或與本件合
    約無關，或係換票云云，然並未舉證以實其說，遽難置信，況且兩造除本件合約
    ，現時尚無其他交易，被告又何需交付非系爭合約外之票據予原告。
參、證據：提出環華付款明細表、報價單、通風工程技術規範目錄、合約圖說等證物
    為證，並聲請函查原告主張未收受支票二紙之提示人資料。
    理    由
一、本件原告主張其與被告於九十年九月十三日簽立動產買賣書，向原告訂購如系爭
    合約附表所列直管與彎頭等材料，以供被告承攬施作之西藏路地下停車場工程所
    需，嗣後因被告工程設計有所改變，並未按照原合約訂購材料訂貨，另改訂其它
    之貨材，經結算被告所訂之追加貨料，共計為新台幣（下同）五十二萬五千五百
    一十八元，原告催請清償，被告卻以系爭合約屬總價承包為由，拒絕給付，另被
    告稱業已超額給付貨款部分，或未收受被告所稱之支票，或該支票係訴外人丁○
    ○拿來換票，或被告給付予原告關係企業即利達公司之他筆貨款，被告就前開追
    加部分從未支付，爰起訴請求等語；被告則以其就系爭工程有關空調系統、鐵皮
    風門及所需之一切材料零配件之提供，及其組裝工作，分別與原告及訴外人利達
    公司簽訂契約，該二契約並均由原告出面簽訂，故於本件兩造簽訂合約書之工程
    包價訂明：「本合約為責任承攬，全部包價計新台幣貳佰拾陸萬捌仟元」，且該
    工程之材料貨款及施工款經被告簽發支票後，均由原告收受，故所謂責任承攬係
    指該工程所須材料均必須由原告提供，除非有變更設計追加工程外，原告自不負
    給付合約約定以外金額之義務，然本件合約並無所謂追加，設計圖亦未曾變更設
    計，原告請求追加材料費，已逾越合約總包價，況且兩造間除系爭買賣書外，並
    無其他交易，被告已支付原告之金額，亦已超過原告所主張系爭合約價額暨本件
    追加部分之請求，被告實未積欠原告系爭貨款等情，資為抗辯。
二、兩造不爭執之事實：
  (一)兩造於九十年九月十三日簽訂動產買賣書，該契約並包括以利達公司名義出具之
    報價單、通風工程技術規範目錄及圖說（見被證二、三），自堪信為真實。
  (二)被告對原告所提出出貨單不爭執，並已收受原告以本件訴訟請求貨款之貨物，亦
    堪信為真實。
三、兩造爭執之爭點：
    至原告另主張兩造簽訂之系爭合約係單純動產買賣，原告僅依系爭合約所檢附報
    價單上貨物交付被告即可，至於該報價單以外之貨物，既為被告嗣後因工程設計
    有所改變而予追加請購之材料，自應就此追加部分另行支付貨款等情，則為被告
    所否認，並以前詞置辯，是本件依兩造之書狀往來，以及於言詞辯論期日所為之
    整理協議簡化爭點，確認兩造爭執之爭點，即在於：系爭契約所屬之台北市○○
    路地下停車場工程，嗣後被告有無變更設計？又系爭契約之性質為一般買賣或總
    價承攬？另被告所支付之貨款是否已逾本件工程貨款總金額？
四、關於本件之爭點，分述如下：
  (一)按當事人主張有利於己之事實者，就其事實有舉證之責任，此為民事訴訟法第二
    百七十七條前段所明定。查原告主張有關被告施作之台北市○○路地下停車場工
    程於簽訂系爭契約後有變更設計等情，為被告所否認，揆之前開規定，原告就此
    有利之事實，未能舉證以實其說，原告就此所為之主張，要無可採。
  (二)復按解釋當事人所立書據之真意，以當時之事實及其他一切證據資料為其判斷之
    標準，不能拘泥字面或截取書據中一二語，任意推解致失真意，最高法院十九年
    上字第二八號判例意旨可資參照。本件原告雖主張系爭合約以動產買賣書為名，
    且以報價單為該契約書之附件，則被告收受報價單以外之貨物時，即應另行支付
    貨款，並不包含在系爭合約所約定之價金之內等情；惟查，１與系爭合約具有同
    一效力者，除原告所稱載明商品名稱、單位、數量、單價、複價之報價單外，另
    有系爭停車場工程之相關圖說，亦包含在系爭契約之內，觀諸該圖說內容，包括
    系爭停車場地下一、二層通風系統平面圖、地下一、二層通風機房配置平面圖、
    牆壁風管開孔、補強製作及尺寸規格、離心式風機安裝詳圖、軸流式風機安裝詳
    圖、風管製作與保溫、雙層式導風片、多葉片風量調整風門、導風片彎管、風量
    調整風門、分風變徑接頭等，而該圖說內就工程之細部均詳載其尺寸，暨各個零
    件所需之規格等情，有該圖說在卷可憑，故兩造於簽訂系爭契約時，原告應知悉
    其所提供之直管、彎頭等零件，係供該圖說內所示相關物件之製作使用，該零件
    之規格及數量，則可依圖說所示加以計算並確定之；況且系爭合約所檢附之報價
    單，係使用利達公司名義之報價單，該利達公司並由被告主張負責系爭合約零件
    之組裝工作，此被告之主張除為原告所不爭執外，原告並陳稱其與利達公司係關
    係企業，則其對被告如此主張若非屬實應無不加以爭執之理，堪信被告主張系爭
    合約零件之組裝為利達公司負責之事實為真實，是以原告之關係企業利達公司既
    負責系爭合約零件之組裝工作，並以其名義就圖說所須零件之規格及數量報價予
    被告，則原告對視同該合約一部分之圖說所需之零件規格及數量實無不知之理。
    ２系爭合約「工程包價」項下載明「本合約為責任承攬全部包價計新台幣貳佰壹
    拾陸萬捌仟元整含稅（詳附表工程報價單）除合約說明及圖說外另乙方應繳納之
    印花稅、所得稅其他各種稅捐及報驗相關機關審查核覆所需費用均已包括在全部
    包價內，均由乙方（即原告）自理。」等語，依該約定，兩造約定之二百十六萬
    八千元之總價固包括原告應繳納之印花稅、所得稅其他各種稅捐及報驗相關機關
    審查核覆所需費用等在內，然該總價是否僅限於系爭合約所附報價單上所載貨物
    ？或指除該報價單上所載貨物以外，另包含得組成該圖說所示空調系統、鐵皮風
    門等相關物件之所有零件？依該「工程包價」項下所載之「責任承攬全部包價」
    文字及該段全部文義以觀，並按其文字記載之順序排列，該二百十六萬八千元之
    總價，應包括系爭契約所檢附之報價單、合約說明、圖說及相關稅捐所生之費用
    ，蓋系爭合約所檢附之合約說明應指通風工程技術規範目錄，其與圖說均非記載
    一般買賣標的之品名、數量、價格，惟系爭契約卻將之載於「工程包價」項下，
    自可認兩造於簽訂系爭合約時，業已將該通風工程技術規範目錄、圖說所可能衍
    生之費用列入該約定之總價內，況且原告對系爭合約所附圖說上所需之零件規格
    及數量係可預估並知悉，如前所述，且依一般商業交易習慣，被告就同一圖說所
    需零件之買賣，均應以完成該圖說所載工程為其目的，在未變更圖說設計之情形
    下，自應以完成該圖說之所需零件為其交易之標的，爰參酌兩造簽訂系爭合約工
    程包價項下之文義，且原告明知系爭合約圖說內所需零件之規格、數量，暨被告
    簽立系爭合約係以完成圖說工程之目的等情，可知凡該合約內所檢附圖說內所需
    之材料，均應包括在本件兩造所簽訂之動產買賣書內。雖原告另主張系爭合約即
    載明以「動產買賣書」為其標題，其約定之「合約人」項下，亦載明係經兩造同
    意訂立「器材買賣合約」，系爭合約所檢附報價單，其上載明買賣標的之品名、
    數量、價格等，均足認本件僅係一般動產器材之買賣，被告並應依原告交付之數
    量就其追加之部分另行付款等情，惟原告未審酌系爭合約之其他一切證據資料，
    僅拘泥字面或截取書據中一二語，任意推解兩造間合約總價包括之範圍，尚不足
    採。
  (三)依前所述，系爭合約總價係包括圖說內所載之零件，而非僅限於報價單所載之貨
    品，因原告就本件請求之貨物係使用於本件台北市○○路停車場工程內，且被告
    就該圖說又無變更設計之情形，而原告亦陳稱被告已支付系爭合約所載之總價二
    百十六萬八千元，亦即被告業已依系爭合約支付價金完畢，則兩造間其餘票據往
    來及其數額是否逾越本件請求，則已無再予調查之必要。
五、綜上所述，原告主張本件追加部分之貨款，原已包括在兩造所簽訂之系爭合約總
    價內，被告並已依系爭合約支付總價款予原告，原告本於買賣關係起訴請求被告
    給付原告五十二萬五千五百一十八元，及自起訴狀繕本送達翌日起至清償日止，
    按年利率百分之五計算之遲延利息，洵屬無據，不應准許。是其假執行之聲請，
    亦失所附麗，不應准許。
六、因本案事證已臻明確，兩造其餘主張陳述及所提之證據，均毋庸再予審酌，附此
    敘明。
七、結論：原告之訴為無理由，依民事訴訟法第七十八條，判決如主文。
中　　　華　　　民　　　國　　九十三　　年　　　三　　　月　　五    　　日
                                           民事第六庭  法  官    李媛媛
正本係照原本作成
如對本判決上訴，須於判決送達後廿日內向本院提出上訴狀
中　　　華　　　民　　　國　　九十三　　年　　　三　　　月　　八    　　日
                                                       書記官    林秀妙
